【裁判字號】    98,消債抗,207
【裁判日期】    980729
【裁判案由】    清算事件
【裁判全文】
臺灣臺北地方法院民事裁定           98年度消債抗字第207號
抗  告  人  甲○○
即聲請人
上列抗告人因消費者債務清理事件聲請清算，對於中華民國98年
5月27日本院之裁定提起抗告，本院裁定如下：
    主  文
原裁定廢棄。
    理  由
一、抗告人原聲請意旨略以：抗告人有不能清償債務情事，已向
    最大債權人銀行請求協商，但協商不成立，爰提出本件清算
    聲請。原裁定則以：抗告人聲請清算未向最大債權金融機構
    提出協商申請，不符合消費者債務清理條例（下稱消債條例
    ）第151條所定程式，駁回抗告人清算之聲請。
二、本件抗告意旨略以：伊前於97年10月13日向最大債權金融機
    構有限責任台南市第三信用合作社申請前置協商，經該信用
    合作社依據銀行公會與司法院協議認為保證債務之金額難以
    認定，故所謂最大債權銀行係以聯合徵信中心所列債權人清
    冊之最大債權金融機構為主，保證債務不在範圍之內，將案
    件轉由聯合徵信中心所載最大債權銀行華南銀行辦理，原審
    認定顯與事實不符，其為不利當事人之認定，顯有違誤。爰
    聲明：原裁定廢棄。
三、按聲請更生或清算不合程式或不備其他要件者，法院應以裁
    定駁回之。但其情形可以補正者，法院應定期間先命補正；
    法院應依職權調查必要之事實及證據，並得向稅捐或其他機
    關、團體為查詢。法院為調查事實，得命關係人或法定代理
    人本人到場或以書面陳述意見。法院之調查及訊問，得不公
    開，消債條例第8條及第9條分別定有明文。次按債務人對於
    金融機構因消費借貸、自用住宅借款、信用卡或現金卡契約
    而負債務，在聲請更生或清算前，應提出債權人清冊，以書
    面向最大債權金融機構請求協商債務清償方案，並表明共同
    協商之意旨；協商成立者應以書面作成債務清償方案，由當
    事人簽名、蓋章或按指印；協商不成立時，應付與債務人證
    明書，消債條例第151條第1項、第4條亦分別定有明文。
四、查抗告人稱其前於97年10月13日向最大債權金融機構有限責
    任台南市第三信用合作社申請前置協商，經該信用合作社依
    據銀行公會與司法院協議認為保證債務之金額難以認定，故
    所謂最大債權銀行係以聯合徵信中心所列債權人清冊之最大
    債權金融機構為主，保證債務不在範圍之內，認該社並非抗
    告人之最大債權金融機構，而將案件轉由華南銀行辦理等情
    ，業據提出前置協商申請書、前置協商轉件通知函等件附本
    院卷可憑，是得否謂抗告人未踐行消債條例第151條第1項所
    定之向最大債權金融機構請求協商債務清償方案之程序，非
    無疑義，原審遽以抗告人未踐行上開程序而駁回抗告人之聲
    請，要難謂洽，本件抗告意旨指摘原裁定不當，求予廢棄，
    為有理由；又本件抗告人是否有清算之可能，仍有調查證據
    之必要，且涉及抗告人之審級利益，爰將原裁定廢棄，發回
    原審更為適當之處理。
六、據上論結，本件抗告為有理由，爰依消費者債務清理條例第
    11條第2項、第15條，民事訴訟法第492條、第495條之1第1
    項、第450條，裁定如主文。
中    華    民    國    98    年    7     月    29    日
                  民事第二庭  審判長  法  官  朱漢寶
                                      法  官  黃呈熹
                                      法  官  歐陽漢菁
以上正本係照原本作成。
本裁定不得抗告。
中    華    民    國    98    年    7     月    29    日
                                      書記官  吳貞瑩


司法院資訊處製作；財團法人民間司法改革基金會備份。
